【裁判字號】    90,上易,1033
【裁判日期】    900528
【裁判案由】    傷害
【裁判全文】
臺灣高等法院刑事判決                            九十年度上易字第一三三號
    上  訴  人
    即  被  告  乙○○
    選任辯護人  趙元昊
右上訴人因傷害案件，不服臺灣臺北地方法院八十九年度易字第二三五九號，中華民
國九十年一月十一日第一審判決（起訴案號：臺灣臺北地方法院檢察署八十九年度偵
字第一二二二四號）提起上訴，本院判決如左：
    主  文
原判決撤銷。
乙○○共同傷害人之身體，處拘役伍拾日，如易科罰金以參佰元折算壹日。
    事  實
一、乙○○於民國八十九年五月二十三日上午五時三十分許，在其任職位於台北市○○區○○街三二巷七之一號歐吉ＰＵＢ，與丁○○、黃秋英、丙○○等人一起賭
    玩撲克牌，甲○○則在旁觀看，因丁○○認為丙○○作弊，提出質問，而發生口
    角衝突，乙○○、丁○○與甲○○三人（丁○○、甲○○二人未經起訴）即憤而
    基於共同傷害之犯意，聯手圍毆丙○○，致丙○○受有頭部受傷、創傷性鼻血、
    右眼角膜擦傷、右眼周圍瘀血之傷害，經黃秋英出面排解，乙○○等人罷手後，
    丙○○自行離去。
二、案經被害人丙○○訴由台北市政府警察局中山分局報請台灣台北地方法院檢察署
    檢察官偵查起訴。
    理  由
一、訊據上訴人即被告乙○○固承認於上揭時、地因賭博糾紛出手毆打告訴人丙○○
    成傷，惟否認係與丁○○、甲○○共同毆打告訴人，並辯稱：僅伊一人動手等語
    。惟查，右揭事實，除因賭博作弊發生衝突外，迭據告訴人於警訊及偵、審中指
    訴歷歷，並據提出診斷證明書一紙附卷為證。告訴人始終指訴被告與丁○○、甲○○確有動手，且證人即當時在場並勸架之黃秋英於警訊及檢察官訊問時均證稱
    丙○○與丁○○、甲○○互相扭打等語，雖其於原審訊問時證稱係被告與丁○○
    打告訴人，甲○○並未動手；證人丁○○、甲○○亦於本院結證稱丁○○、甲○○並未動手各等情，惟證人丁○○、甲○○若承認動手毆打告訴人，不免應負民
    、刑事責任，自難以期待其為真實證言。至證人黃秋英於原審為異於警訊及檢察
    官訊問時之供述，應係事隔已久，記憶模糊所致，信以警訊及檢察官訊問時較接
    近事發時間之證詞為可採。至告訴人雖否認有被告等人所指係因賭玩撲克牌被認
    為作弊，致發生衝突情事。惟被告等人與告訴人原為舊識，同桌玩牌，被告等人
    若非認為告訴人有何不當舉止，信無可能無故毆打告訴人，應以被告及證人丁○○、甲○○所述事發緣由為可採。是事證明確，被告犯行堪以認定，應依法論科
    。
二、核被告所為，係犯刑法第二百七十七條第一項之傷害罪。被告與丁○○、甲○○
    二人有犯意之聯絡，行為之分擔，應論以共同正犯。原審以被告罪證明確，據以
    論罪科刑，固非無見。惟被告行為後，刑法第四十一條於九十年一月十日經總統
    公布修正，於同年月十二日生效，原審未及為法律之比較適用，尚有未合。被告
    上訴意旨以原審認定其與丁○○、甲○○共同犯罪，與事實不符，指摘原判決不
    當，雖無理由，惟原判決既有上開可議之處，即屬無可維持，應由本院撤銷改判
    。爰審酌被告前無不良素行，有台灣高等法院檢察署刑案紀錄簡覆表一紙在卷可
    按。惟告訴人受傷部位多在臉部，所受傷害不輕，且被告事後於偵查及原審審理
    時尚否認犯行，於本院審理時雖承認有傷害行為，惟仍諉責於告訴人，未見悔意
    等一切情狀，量處如主文所示之刑，並諭知易科罰金之折算標準。按被告行為後
    ，刑法第四十一條第一項業已修正為：「犯最重本刑為五年以下有期徒刑之罪，
    而受六個月以下有期徒刑或拘役之宣告，因身體、教育、職業、家庭之關係或其
    他正當事由，執行顯有困難者，得以一元以上三元以下折算一日，易科罰金。但
    確因不執行所宣告之刑，難收矯治之效，或難以維持法秩序者，不在此限。」，
    並於九十年一月十日公布，同年月十二日生效。是被告犯罪後法律已有變更，新
    法有利於被告，依刑法第二條第一項前段規定，應適用修正後規定諭知易科罰金
    之折算標準，併予說明。
據上論斷，應依刑事訴訟法第三百六十九條第一項前段、第三百六十四條、第二百九
十九條第一項前段，刑法第二條第一項前段、第二十八條、第二百七十七條第一項、
第四十一條第一項前段，罰金罰鍰提高標準條例第一條前段、第二條，判決如主文。
本案經檢察官楊楚猛到庭執行職務。
中      華      民      國      九十      年      五    月    二十八    日
                              臺灣高等法院刑事第二十庭
                                  審判長法  官  葉  麗  霞
                                        法  官  林  勤  綱
                                        法  官  李  錦  樑
右正本證明與原本無異。
不得上訴。
                                        書記官  郭  台  發
中      華      民      國      九十      年      五    月    二十九    日
附錄：本案論罪科刑法條全文
刑法第二百七十七條第一項
傷害人之身體或健康者，處三年以下有期徒刑、拘役或一千元以下罰金。
犯前項之罪，因而致人於死者，處無期徒刑或七年以上有期徒刑，致重傷者，處三年
以上、十年以下有期徒刑。


司法院資訊處製作；財團法人民間司法改革基金會備份。
